臺灣臺南地方法院臺南簡易庭民事判決
110年度南簡字第278號
原      告  梁力介

訴訟代理人  郭群裕律師
            顏宏律師
            林世勳律師
上  一  人
複  代理人  黃毓棋律師                            
被      告  林錦平
上列當事人間請求侵權行為損害賠償事件，本院於民國110年10
月15日言詞辯論終結，判決如下：
    主      文
被告應給付原告新臺幣陸拾參萬陸仟柒佰貳拾玖元，及自民國一
一○年三月十四日起至清償日止，按週年利率百分之五計算之利
息。
原告其餘之訴駁回。
訴訟費用由被告負擔百分之五十八，餘由原告負擔。
本判決原告勝訴部分得假執行。
    事實及理由
一、原告主張：被告於民國109年2月7日晚間10時4分許，騎乘車
    牌號碼000-000號普通重型機車（下稱肇事機車），沿臺南
    市北區公園北路外側車道由東向西方向行駛，途經該路段與
    公園北路144巷交岔路口處時，竟疏未注意車前狀況，撞擊
    由南往北方向沿行人穿越道橫越前揭路口之原告（下稱系爭
    交通事故），致原告受有頭部外傷、四肢擦挫傷、腰部鈍挫
    傷、右眼眼球鈍傷、右眼角膜挫傷、左肩挫傷合併旋轉肌袖
    撕裂和肩盂唇撕裂、左肩挫傷合併盂唇損傷與發炎等傷害，
    爰依侵權行為之法律關係請求被告賠償其所受損害（請求賠
    償數額＝醫療費用新臺幣﹝下同﹞146,454元＋復健費用24,000
    元＋看護費用132,000元＋手機維修費12,900元＋交通費用29,3
    60元＋不能工作損失616,000元＋精神慰撫金140,000元＝1,100
    ,714元，原告於本案僅請求1,093,986元）等語。並聲明：
    被告應給付原告1,093,986元，及自起訴狀繕本送達翌日起
    至清償日止，按週年利率百分之5計算之利息。
二、被告則以：對於兩造於前揭時地發生系爭交通事故之事實不
    爭執，但原告所主張之賠償項目及金額並不合理，不能因此
    無限上綱要求被告賠償。否認原告所請求之手機維修費用及
    薪資損失，並就精神慰撫金部分，請法院審酌雙方身分地位
    、經濟狀況與實際加害情形等一切情形核定等語置辯。並聲
    明：原告之訴駁回。
三、本件依民事訴訟法第270條之1第1項第3款之規定，整理並協
    議兩造不爭執事項暨簡化爭點如下：
  ㈠兩造不爭執事項：
    ⒈被告於109年2月7日晚間10時4分許騎乘肇事機車，沿臺南
      市北區公園北路外側車道由東向西方向行駛，途經該路段
      與公園北路144巷交岔路口處時，竟疏未注意車前狀況，
      撞擊由南往北方向沿行人穿越道橫越前揭路口之原告。
    ⒉原告因系爭交通事故受有頭部外傷、四肢擦挫傷、腰部鈍
      挫傷、右眼眼球鈍傷、右眼角膜挫傷、左肩挫傷合併旋轉
      肌袖撕裂和肩盂唇撕裂、左肩挫傷合併盂唇損傷與發炎等
      傷害。
  ㈡兩造爭執事項：原告依侵權行為之法律關係請求被告賠償1,0
    93,986元，及自起訴狀繕本送達翌日起至清償日止，按週年
    利率5%計算之利息，有無理由？
四、得心證之理由
　㈠被告應就系爭交通事故之發生負損害賠償責任。
　　⒈按「因故意或過失，不法侵害他人之權利者，負損害賠償
      責任」，民法第184條第1項前段定有明文。「汽車行駛時
      ，駕駛人應注意車前狀況……，並隨時採取必要之安全措施
      」，道路交通安全規則第94條第3項復有明定。
　　⒉原告主張：其於前揭時地遭被告撞傷，而受有頭部外傷、
      四肢擦挫傷、腰部鈍挫傷、右眼眼球鈍傷、右眼角膜挫傷
      、左肩挫傷合併旋轉肌袖撕裂和肩盂唇撕裂、左肩挫傷合
      併盂唇損傷與發炎等傷害，且被告就系爭交通事故之發生
      有未注意車前狀況之過失等事實，業據其提出道路交通事
      故當事人登記聯單1份、道路交通事故照片黏貼紀錄表1份
      、道路交通事故現場圖1份、國立成功大學醫學院附設醫
      院（下稱成大醫院）中文診斷證明書5份等影本資料為證
      （見本院110年度補字第58號民事卷宗﹝下稱補卷﹞第19頁
      、第21頁至第25頁、第27頁、第29頁至第37頁），復為被
      告所不爭執（見本院臺南簡易庭110年度南簡字第278號民
      事簡易訴訟程序第一審卷宗﹝下稱院卷﹞第45頁背面），應
      堪予認定。被告騎乘機車卻因過失而不法侵害原告之身體
      健康、財產權，原告於本案請求被告負損害賠償責任，核
      與民法第184條第1項前段規定要件相符，自應准許。
　㈡原告得請求賠償之數額為636,729元。　　
　　⒈按「不法侵害他人之身體或健康者，對於被害人因此喪失
      或減少勞動能力或增加生活上之需要時，應負損害賠償責
      任」、「不法侵害他人之身體、健康、名譽、自由、信用
      、隱私、貞操，或不法侵害其他人格法益而情節重大者，
      被害人雖非財產上之損害，亦得請求賠償相當之損害」、
      「不法毀損他人之物者，被害人得請求賠償其物因毀損所
      減少之價額」、「負損害賠償責任者，除法律另有規定或
      契約另有訂定外，應回復他方損害發生前之原狀」、「不
      能回復原狀或回復顯有重大困難者，應以金錢賠償其損害
      」、「損害賠償，除法律另有規定或契約另有訂定外，應
      以填補債權人所受損害及所失利益為限」，民法第193條
      第1項、第195條第1項前段、第196條、第213條第1項、第
      215條、第216條第1項分別定有明文。另按「當事人主張
      有利於己之事實者，就其事實有舉證之責任」，民事訴訟
      法第277條前段亦有明定。準此，民事訴訟如係由原告主
      張權利者，應先由原告負舉證之責，若原告先不能舉證，
      以證實自己主張之事實為真實，即應駁回原告之請求。「
      侵權行為之成立，須行為人因故意過失不法侵害他人權利
      ，亦即行為人須具備歸責性、違法性，並不法行為與損害
      間有因果關係，始能成立，且主張侵權行為損害賠償請求
      權之人，對於侵權行為之成立要件應負舉證責任」（最高
      法院100年度台上字第328號民事判決可資參照）。
　　⒉茲就原告請求之損害賠償項目及金額審酌如下：
　　　⑴醫療費用：146,454元。
　　　　原告主張：其遭被告撞傷，需持續前往醫院診所接受治
        療等語，有成大醫院中文診斷證明書影本6份、成大醫
        院醫療單據影本18張、余佑堂中醫診所診斷證明書影本
        1份、余佑堂中醫診所醫療費用證明單影本1份等件可佐
        （見補卷第29頁至第37頁、院卷第43頁、補卷第39頁至
        第57頁、第59頁、第61頁）。核原告所提單據就醫日期
        均係其於系爭交通事故發生後，所載傷勢及診斷症狀均
        與原告前揭傷勢相關聯，復衡以國人考量不同病情症狀
        及診覆情形，因而前往不同診所及醫院就醫，並就中醫
        與西醫雙管齊下以求妥為治療之情形所在多有，無違社
        會一般常情，故本院考量原告受傷之情狀及其經長久治
        療尚無法完全回復等情，堪認俱屬接受治療之必要費用
        。經本院核算後，原告得請求之醫療費用總額應為146,
        986元，原告於本案僅請求146,454元，自應准許。
　　  ⑵復健費用：24,000元。
　　　　原告主張：其因系爭交通事故所受前揭傷害，於109年3
        月至6月間陸續前往大自然物理治療所復健治療，單次
        療程600元，共支出復健費用24,000元等語，並提出大
        自然物理治療所治療收據影本4張為憑（見補卷第63頁
        ）。復參以原告所提成大醫院109年11月2日中文診斷證
        明書醫師囑言欄載有：「病患……於2020/02/07……至本院
        急診掛號就診，於2020/02/13、02/27、03/31、04/21
        、04/22、05/20、07/15、09/16、10/12、11/02至本院
        門診，須持續物理治療」等內容（見補卷第37頁），堪
        認原告此部分之請求，亦屬有據。
　　　⑶看護費用：73,100元。
　　　　①按「親屬間之看護，縱因出於親情而未支付該費用，
          然其所付出之勞力，顯非不能以金錢為評價，此種基
          於身分關係之恩惠，自不能加惠於加害人，而應比照
          一般看護情形，認被害人受有相當看護費之損害，命
          加害人賠償，始符民法第一百九十三條第一項所定『
          增加生活上需要』之意旨」（參照最高法院89年度台
          上字第1749號民事判決）。
　　　　②原告主張：其因系爭交通事故所受傷勢需受專人看護2
          個月，每日以2,200元計算，故請求看護費用共計132
          ,000元等語，並提出成大醫院109年4月21日中文診斷
          證明書影本、109年11月2日中文診斷證明書影本各1
          份為據（見補卷第33頁、第37頁）。揆之前揭診斷證
          明書醫師囑言欄分別記載：「病患因上述診斷（即左
          肩挫傷合併旋轉肌袖撕裂和肩盂唇撕裂）……受傷後……
          專人照護一個月」、「病患因上述診斷（即左肩關節
          唇撕裂傷）……於2020/09/28住院，2020/09/29行左肩
          關節鏡手術，建議……專人照護壹個月」等內容，復佐
          以原告所提成大醫院醫療單據（見補卷第43頁），堪
          認原告有必要受專人看護期間為2個月（含住院期間
          即109年9月28日至109年9月30日）。
　　　　③其中就住院期間之看護費用部分，考量原告所受傷勢
          嚴重程度及醫院診斷情形，衡以一般行情，全日看護
          薪資一日約2,000元至2,400元不等，堪認原告請求以
          每日2,200元計算看護費用尚非過高，故原告請求住
          院期間之看護費用6,600元【計算式：2,200元×3日＝6
          ,600元】，為有理由，應予准許。另就受傷後在家休
          養及出院後在家休養期間之看護費用部分，原告雖仍
          以每日2,200元計算，本院審酌住院期間與居家期間
          所需照護方式及程度仍有不同，復佐以勞動部110年8
          月30日勞動發管字第1100512576號令關於家庭看護工
          合理勞動條件薪資標準為每月32,000元至35,000元，
          兼衡原告年齡及受傷部位與生活需求，認原告請求之
          看護費用應以每月35,000元計算，較為合理。據此計
          算，原告得請求此段期間之看護費用應為66,500元【
          計算式：35,000元×（1＋27/30）＝66,500元】。
　　　　④準此，原告得請求被告賠償之看護費用共計73,100元
          【計算式：6,600元（住院期間）＋66,500元（在家休
          養期間）＝73,100元】。逾此金額之請求，則屬無憑
          ，應予駁回。
　　　⑷手機維修費：0元。
　　　　原告固主張：其因手機毀損而支出維修費用12,900元，
        該手機係於108年9月20日所購買等語。並提出手機維修
        報告書影本、STUDIO A電子發票證明聯暨交易明細等影
        本各1份為證（見補卷第65頁、院卷第39頁）。惟據其
        所提維修報告書所示，產品型號為「IPhone 11」，與
        其所提電子發票證明聯交易明細所載產品型號「IPHONE
         11 PRO MAX」，兩者顯非同一產品，故原告此部分舉
        證尚有未盡，本院自不能認其此部分主張為有理由。
　　　⑸交通費用：29,175元。
　　　　原告主張：其為治療系爭交通事故所受傷勢，前往各醫
        療院所就診而支出計程車資共計29,360元等語。本院審
        酌原告確有前往醫院接受治療之必要，認其請求就醫交
        通費用，洵屬有憑。原告自居所（臺南市○○區○○路○段0
        00巷00號）分別至成大醫院、余佑堂中醫診所、大自然
        物理治療所搭乘計程車單程費用，依原告所提大都會衛
        星計程車車資預估表所示，往返成大醫院之日間單趟計
        程車資約為185元，往返余佑堂中醫診所之日間單趟計
        程車資約為150元，往返大自然物理治療所之日間單趟
        計程車資約為250元，本院審酌此車資預估表係依路程
        距離及計程車收費標準予以計算，應可憑採。再與卷內
        醫療單據就診日期互核，並剔除就診日期重疊之單據後
        ，原告得請求被告賠償其至成大醫院就診之交通費用為
        6,475元【計算式：185元×單趟1次＋370元×往返17次＝6,
        475元】；至余佑堂中醫診所就診之交通費用為2,700元
        【計算式：300元×往返9次＝2,700元】；至大自然物理
        治療所就診之交通費用為20,000元【計算式：500元×往
        返40次＝20,000元】。從而，原告得請求之交通費用應
        為29,175元【計算式：6,475元＋2,700元＋20,000元＝29,
        175元】。逾此金額之請求，則為無理由，應予駁回。
　　　⑹不能工作損失：264,000元。
　　　  ①原告主張：其於系爭交通事故發生時任職於小赤佬辣
          干鍋店，因傷無法工作，在家休養7個月，每月薪資8
          8,000元，共受有616,000元之損失等語，並提出成大
          醫院109年4月21日及109年11月2日中文診斷證明書、
          小赤佬辣干鍋店出具之員工在職證明書及薪資證明、
          原告薪轉帳戶存摺封面暨內頁明細1份等影本資料各1
          份為佐（見補卷第33頁及第37頁、第69頁至第71頁、
          院卷第24頁至第34頁）。
　　　  ②依前揭診斷證明書醫生囑言欄分別記載：「病患……受
          傷後宜休養一個月」、「病患……於2020/09/28住院，
          2020/09/29行左肩關節鏡手術，建議休養陸個月」等
          內容，雖可認原告因系爭交通事故所受傷勢，有休養
          7個月時間之必要。惟細繹原告所提上開薪轉帳戶存
          摺明細，可知原告於系爭交通事故發生後仍有按月核
          領薪資88,000元，迄至109年9月28日手術治療系爭交
          通事故所受傷勢，而於同年10月至12月間始遵從醫師
          囑言在家休養，是本院只能認定原告不能工作之時間
          應為3個月。準此，原告得請求被告賠償不能工作之
          損失數額應為264,000元【計算式：每月薪資數額×不
          能工作時間＝88,000元×3＝264,000元】。逾此數額之
          請求，則非有據，應予駁回。
　　　⑺精神慰撫金：100,000元。
　　    按「關於非財產上之損害，加害人雖亦負賠償責任，但
        以相當之金額為限，民法第一百九十五條第一項定有明
        文，所謂相當，自應以實際加害情形與其名譽影響是否
        重大，及被害者之身分地位與加害人經濟狀況等關係定
        之」（參照最高法院47年台上字第1221號判例要旨）、
        「慰藉金之賠償須以人格權遭遇侵害，使精神上受有痛
        苦為必要，其核給之標準固與財產上損害之計算不同，
        然非不可斟酌雙方身分資力與加害程度，及其他各種情
        形核定相當之數額」（參照最高法院51年台上字第223
        號判例要旨）。原告因系爭交通事故受有前揭傷勢，衡
        情堪信其確實因此受有精神上損害，故原告請求被告賠
        償非財產上損害，自屬有據。爰審酌原告從事餐飲業，
        擔任銷售主管一職，月收入88,000元，名下沒有財產；
        被告亦從事餐飲業，月收入24,000元，名下沒有財產等
        情，業據兩造各自陳明在卷（見補卷第69頁至第71頁、
        院卷第19頁），並有本院依職權調取兩造稅務電子閘門
        財產所得調件明細表各1份附卷可考（置卷外），兼衡
        兩造之身分、教育程度、經濟能力、社會地位及原告所
        受之傷勢等全部相關情狀，認原告請求被告賠償非財產
        上損失之數額應以100,000元為適當。
　　　⑻綜上，原告得請求數額為636,729元【計算式：醫療費用
        146,454元＋復健費用24,000元＋看護費用73,100元＋交通
        費用29,175元＋不能工作損失264,000元＋精神慰撫金100
        ,000元＝636,729元】。　
　㈢「給付無確定期限者，債務人於債權人得請求給付時，經其
    催告而未為給付，自受催告時起，負遲延責任。其經債權人
    起訴而送達訴狀，或依督促程序送達支付命令，或為其他相
    類之行為者，與催告有同一之效力」、「遲延之債務，以支
    付金錢為標的者，債權人得請求依法定利率計算之遲延利息
    」、「應付利息之債務，其利率未經約定，亦無法律可據者
    ，週年利率為百分之五」，民法第229條第2項、第233條第1
    項前段及第203條分別定有明文。茲被告因本件侵權行為對
    原告應負之債務未定給付期限，則原告請求自起訴狀繕本送
    達翌日即110年3月14日起至清償日止（見院卷第8頁之送達
    證書），按週年利率百分之5計算之利息，於法有據，應予
    准許。
五、綜上所述，原告依侵權行為之法律關係，請求被告給付636,
    729元，及自110年3月14日起至清償日止，按週年利率百分
    之5計算之利息，為有理由，應予准許。原告逾此範圍之請
    求，則為無理由，應予駁回。
六、「各當事人一部勝訴、一部敗訴者，其訴訟費用，由法院酌
    量情形，命兩造以比例分擔或命一造負擔，或命兩造各自負
    擔其支出之訴訟費用」（民事訴訟法第79條）。原告對被告
    之請求一部為有理由，一部為無理由，爰審酌原告勝敗訴比
    例等全部情形，命兩造負擔訴訟費用如主文第3項所示。
七、本件係適用簡易訴訟程序所為被告敗訴判決，就原告勝訴部
    分，應按民事訴訟法第389條第1項第3款規定職權宣告假執
    行。
八、據上論結，本件原告之訴為一部有理由、一部無理由，依民
    事訴訟法第436條第2項、第79條、第389條第1項第3款，判
    決如主文。
中　　華　　民　　國　　110 　年　　10　　月　　29　　日
      臺灣臺南地方法院臺南簡易庭  法  官  陳谷鴻
以上正本證明與原本無異。　　　
如不服本判決，應於判決送達後20日內，向本院提出上訴狀並表
明上訴理由，如於本判決宣示後送達前提起上訴者，應於判決送
達後20日內補提上訴理由書（須附繕本）。如委任律師提起上訴
者，應一併繳納上訴審裁判費。　　　　　　
中　　華　　民　　國　　110 　年　　11　　月　　2 　　日
                                   書記官  呂伊謦